【裁判字號】    96,重訴緝,5
【裁判日期】    970507
【裁判案由】    違反槍砲彈藥刀械管制條例
【裁判全文】
臺灣高雄地方法院刑事判決             96年度重訴緝字第5號
公  訴  人  臺灣高雄地方法院檢察署檢察官
被      告  乙○
選任辯護人  吳賢明律師
            羅鼎城律師
上列被告因違反槍砲彈藥刀械管制條例案件，經檢察官提起公訴
（91年度偵字第27631 號、92年度偵字第4146號），本院判決如
下：
    主  文
乙○無罪。
    理  由
一、公訴意旨略以：丙○○（本案其他被告，業經判決有罪確定
    ）於某不詳時間自綽號「東哥」年籍姓名不詳之男子及某不
    知名之菲律賓籍男子處，取得德製九０手槍三枝（每枝各含
    彈匣二個）、比利時製九０手槍二枝（每枝各含彈匣二個）
    、義大利製九二手槍一枝（含彈匣二個）、義大利製九０手
    槍一枝（含彈匣二個）、義大利製具瑞塔九二手槍二枝（每
    枝各含彈匣二個）、美製三八０手槍一枝（含彈匣一個）、
    美製貝瑞塔九二手槍一枝（含彈匣二個）、美製點二二手槍
    一枝（含彈匣二個）、瑞典製九０手槍一枝（含彈匣二個）
    、巴西製九０手槍一枝（含彈匣二個）、加拿大製手槍一枝
    及九０子彈六百八十六顆、點二二子彈一百四十二顆，上開
    槍枝之一，係丙○○於民國91年8 月間某日，在高雄市前鎮
    漁港漁會旁，以其所有之勞力士錶，向前揭不知名之菲律賓
    籍男子換購所得。丙○○遂委託丁○○（本案其他被告，亦
    經判決有罪確定）尋覓買主，丁○○基於幫助販賣之意圖為
    丙○○尋找槍彈之買主，而於91年11月間覓得乙○有意購買
    槍彈，丁○○居間仲介連繫後，乃約定於高雄市○○○路與
    厚德路之公園見面，並由丙○○先將九二口徑之手槍1 枝、
    子彈30顆放在該公園某沙發下，再由丁○○帶同乙○至上揭
    藏置槍彈之處所，經丙○○告以藏置槍彈之處所後，由乙○
    自行前往取出察看，雙方合意後，以一枝手槍新臺幣（下同
    ）22萬元之價錢成交（含30顆子彈），乙○乃將該數額現鈔
    置於藏置槍彈處後取走槍彈，再由丙○○至該處取走現款，
    完成交易；復於同年12月20日左右，乙○再以電話連絡丁○
    ○，告以欲購買槍枝，經丁○○轉知丙○○後，約定在丙○
    ○居住附近之公園見面，惟丙○○又恐遭查獲，乃再變更碰
    面地點至高雄市三民區○○○路之豐田汽車公司前，約定後
    丙○○依循前例，先將九二口徑手槍1 支、子彈30顆藏置於
    上述路旁之二只電器箱中間，再由乙○將22萬元現款放置於
    藏槍處後取走槍彈，二人以此方式再度完成交易，上揭二次
    槍彈買賣交易丁○○從中獲取2 萬元之介紹費。嗣於同年12
    月28日零時50分許，丙○○、丁○○復相約在高雄市鼓山區
    ○○○路六巷與厚德路口見面商談賣槍事宜並察看槍枝，丙
    ○○自其住處取出義大利製貝瑞塔九二手槍1 枝，子彈81顆
    ，至上揭地點，見丁○○駕駛之車牌號碼ＺＫ─6555號自小
    客車駛至後，即進入丁○○所駕自小客車內，並將所攜槍彈
    交給丁○○察看，然於取出之際，為埋伏於現場之警員當場
    查獲，並扣有該枝手槍及子彈81顆。復經丙○○帶警至其位
    於高雄市鼓山區○○○路六巷一號住處，再於其停車之車庫
    內查獲制式九０手槍之子彈397 顆（其中制式點22子彈142
    顆），再於化糞池內起獲上述各式手槍14枝（含彈匣）及九
    ０手槍子彈350 顆。乙○獲悉上情後，見事跡敗露，旋於同
    年月30日畏罪自高雄小港國際機場搭機出境，至今未返，核
    乙○所為，係違反槍砲彈藥刀械管制條例第7 條第4 項、第
    12 條 第4 項之持有手槍及子彈罪嫌，所為持有數行為，時
    間緊接，所犯罪名相同，顯係出於概括之犯意為之，為連續
    犯，請依刑法第56條（刪除前）之規定以一罪論，並加重其
    刑，又其同時持有槍、彈，屬一行為觸犯數罪名之想像競合
    犯，請依刑法第55條前段規定，從一重之持有手槍罪論處云
    云。
二、按犯罪事實應依證據認定之，無證據不得認定犯罪事實；不
    能證明被告犯罪或其行為不罰者，應諭知無罪之判決，刑事
    訴訟法第154 條第2 項、第301 條第1 項分別定有明文。又
    按認定犯罪事實應依證據，為刑事訴訟法所明定，故被告否
    認犯罪事實所持之辯解，縱屬不能成立，仍非有積極證據足
    以證明其犯罪行為，不能遽為有罪之認定；事實之認定，應
    憑證據，如未能發現相當證據，或證據不足以證明，自不能
    以推測或擬制之方法，以為裁判基礎；刑事訴訟法上所謂認
    定犯罪事實之證據，係指足以證明被告確有犯罪行為之積極
    證據而言，該項證據必須適合於被告犯罪事實之認定，始得
    採為斷罪之資料，苟積極證據不足為不利於被告事實之認定
    時，即應為有利於被告之認定，更不必有何有利之證據，最
    高法院著有30年上字第816 號、30年上字第1831號、40年臺
    上字第86號可資參照。另刑事訴訟法第161 條第1 項規定：
    檢察官就被告犯罪事實，應負舉證責任，並指出證明之方法
    。因此，檢察官對於起訴之犯罪事實，應負提出證據及說服
    之實質舉證責任。倘其所提出之證據，不足為被告有罪之積
    極證明，或其指出證明之方法，無從說服法院以形成被告有
    罪之心證，基於無罪推定之原則，自應為被告無罪判決之諭
    知（最高法院92年臺上字第128 號判例意旨參照）。
三、公訴人認被告涉有上開犯行，無非以本案其他被告丁○○曾
    於警詢時表示：「…（你販售槍枝與綽號『耀輝』之男子，
    販售每支手槍價格多少？）都是丙○○跟我說價錢後（每支
    價格約新台幣22或23萬元），我再跟綽號『耀輝』之男子講
    價錢看他接不接受，……介紹買2 次……（這次槍枝買賣的
    買方係何人？）就是綽號『耀輝』之男子，我介紹買賣槍枝
    每次1 把槍枝，成功2 次，第3 次為警查獲，也都是綽號『
    耀輝』之男子要買槍枝的。」（91年12 月28 日第1 次警詢
    筆錄）、「（你於第1 次是於何時幫耀輝的男子介紹跟丙○
    ○買賣槍枝？）1 個多月前。（在何處交易的？）當天是『
    阿明』先將槍枝放在鼓山三路與厚德路口公園的沙發下，然
    後我與耀輝大約在傍晚的時候就在上述的地點見面，雙方見
    面後先觀看槍枝類型然後耀輝將錢拿給丙○○，丙○○拿了
    錢以後就回家了，而耀輝就拿了槍以後也駕車離去，而我也
    自行駕車離去。（上述成交的槍枝價格是多少錢？）新臺幣
    22萬元。（上述成交槍枝的類型為何？）九二（指九二口徑
    的手槍）。（上述槍枝販售給耀輝後配多少子彈？）好像是
    30顆，詳細數目我不知道，但我有聽他們講過。（你於第二
    次是於何時幫耀輝的男子介紹跟丙○○買賣槍枝？）第2 次
    是10天前耀輝先打電話給我說要購買槍枝，然後我就撥打電
    話給丙○○，並到他家附近的公園見面，見面後丙○○就跟
    我說，我們到高雄市三民區○○○路（豐田汽車公司）前見
    面，於是我就駕車到該處等候丙○○及耀輝，當時耀輝是一
    個人駕車前來，而丙○○是騎機車前來，耀輝到來以後就到
    我的車旁，並問我東西（指槍枝）放在哪裡，我就用手指給
    耀輝看，示意槍枝放在上述路旁二只電器箱中間之縫隙，丙
    ○○當時也在電器箱旁，價錢一樣是22萬元，子彈可能一樣
    30顆，該把槍枝我不知道是何種顏色，樣式也是92口徑手槍
    ，當時耀輝將放置在電器箱中間之縫隙的槍枝拿走並將錢放
    置該處（指交換），整個交易過程都是在我們眼前完成。」
    （92年1 月2 日第4 次警詢筆錄），於偵查中復供稱：「…
    我是曾經介紹過2 次幫蔡先生賣槍。（你得到何好處？）傭
    金1 萬元。（你和丙○○電話中說狐狸，是指槍枝？）是的
    。（買主是否是『耀輝』？）是的。（耀輝本名？）不知。
    （你和耀輝電話中3 、5 是何意思？）3 是指槍價格是25萬
    元扣3 萬元，5 是25萬元扣5 萬元。」（91年12月28日偵查
    訊問筆錄），及丙○○於警詢時曾表示：「…（就丁○○於
    警詢筆錄中供稱於91年12月28日凌晨0 時50分你是拿槍要賣
    給他，而在這之前他已經幫你仲介販賣2 枝槍與綽號耀輝男
    子，而且每支價格是新臺幣22萬及23萬元，請丁○○所供述
    的是否屬實？）當時丁○○是拿二支槍賣給綽號耀輝之男子
    那二支槍是我的，但是丁○○並沒有將販賣所得交付給我所
    以又將二支槍枝退回給我。」（92年1 月21日第7 次警詢筆
    錄）等語，及丙○○有經扣案手槍15支，子彈828 顆、通訊
    監察紀錄、高市警鑑字第（092）00000000 號測謊鑑驗通知
    書、內政部警政署刑事警察局92年1 月28日刑鑑字第
    0920005698號函附槍彈鑑定書、91年12月20日下午2 點34分
    丁○○、丙○○、耀輝之通聯紀錄譯文、證人警員黃財興92
    年5 月26日提出之鼓山三路六巷與厚德路口附近公園之照片
    （本院92年度重訴字第36號卷第84頁）、92年度重訴字第36
    號卷於92年6 月5 日鼓山三路六巷與厚德路口勘驗筆錄及勘
    驗筆錄（原審92年度重訴字第36號第85、86頁）等為證。訊
    據被告則否認犯罪，辯稱未曾買受及持有槍彈、臺灣高等法
    院高雄高分院於93年度上重更（一）字第21號確定判決中最
    後係認定並無證據認定丙○○及丁○○並無於91年11月下旬
    某日及91年12月下旬某日販賣槍彈予被告之行為、被告丙○
    ○及丁○○於警詢固曾陳稱有賣槍行為，但其後於偵查及法
    院審理時均稱並無賣槍予被告行為，且丁○○於一、二審一
    再辯稱警訊筆錄係遭警方脅迫、恐嚇與事實不符、起訴書所
    指測謊報告不足證被告有罪、丁○○警詢所陳述被告二次購
    槍時槍彈及金錢係放在公園之沙發及二只電器箱中間此種交
    易方式大悖常理、監聽譯所稱狐狸係警方任憑己意憑空曲解
    係92制式手槍尚難據此認定被告已買受並持有92制式手槍及
    制式子彈等語。經查：
  (一)就本案共同被告丙○○於91年12月28日被查獲時，在該查獲
    地及其後在丙○○住處車庫及化糞池內共搜得手槍15枝、子
    彈828 顆，該等手槍及子彈且均具有殺傷力，丙○○、丁○
    ○及本案被告就此從頭至尾均未加以爭執，並有丙○○被查
    獲時之搜索扣押筆錄、內政部警政署刑事警察局92年1 月28
    日刑鑑字第0920005698號函附槍彈鑑定書附於高市警刑偵一
    字第13232 號卷內，及臺灣高等法院高雄高分院93年度上重
    更（一）字第21號確定判決可憑，自足信為真實。而丙○○
    固於其案件審理及本案傳喚其作證時否認上開查獲之槍彈及
    手彈伊是因為要販賣而持有，辯稱扣案之槍彈是綽號「東哥
    」之不詳男子所寄放，為警查獲當天，伊與丁○○是相約購
    買狐狸，我當時身上攜帶槍、彈是預備找人催討債務時使用
    ，丁○○不知道伊有攜帶槍、彈，伊沒有販賣槍、彈之行為
    云云，丁○○則辯稱其遭查獲當天係約丙○○購買狐狸並不
    知丙○○攜帶槍彈，亦未仲介丙○○販賣槍彈云云，惟查就
    丙○○及丁○○該等辯解，先後業經臺灣高等法院高雄高分
    院依法調查證據後認為丙○○確有意圖販賣而購入上開槍、
    彈之行為故依法論罪科刑並認丙○○之辯解不足採信（93年
    度上重更（一）字第21號），及認為丁○○確有與丙○○共
    犯販賣手槍等行為（92年度上重訴字第22號）並均已確定，
    故於查獲丙○○時及其後於住處所扣得具有殺傷力之槍彈等
    均係丙○○意圖販賣而持有並與丁○○有販賣手槍之共同犯
    意已堪認定。
  (二)次查丙○○與丁○○所犯共同販賣槍彈之罪雖均已確定如同
    上述，但被告辯稱丙○○及丁○○二人所犯之罪與其無關，
    查丁○○於91年12月28日被警查獲前數天之91年12月20日下
    午2 時34分（應為36分），曾與綽號耀輝之男子有過電話聯
    絡，電話中丁○○曾提到有狐狸只剩黑的沒白的、耀輝則提
    到買3 還是5 那個等語，被告一開始固一再辯稱其並非綽號
    耀輝者，但其後因本案同案被告丙○○及丁○○均早已判決
    確定，被告之選任辯護人並聲請本院傳喚蔡明昌及丁○○2
    人，經丁○○到庭作證並表示上開91年12月20日下午2 時36
    分與伊通話之耀輝就是被告後，被告最後才承認伊就是監聽
    電話中之耀輝，是伊的聲音（而且所謂「耀輝」與被告名字
    「乙○」之台語發音幾近雷同，實際上「耀輝」應即係丁○
    ○向被告打招呼時以台語稱呼被告）。而91年12月20日下午
    2 時36分之電話錄音，因被告之辯護人表示該段錄音未經勘
    驗，故本院即由法官助理作成勘驗報告後提示與被告使其表
    示意見，被告對本院之勘驗報告即稱並無意見，辯護人則只
    稱並沒有提到買賣槍彈的事（即只爭執其證據力），應認被
    告及其辯護人就監聽內容及本院法官助理所作之勘驗報告已
    不再爭執其證據能力，本院自得以該段電話音內容及本院法
    官助理所作勘驗報告作為認定事實基礎。按丁○○在91年12
    月20日下午2 時36分後與被告在電話中之交談內容，丁○○
    一開始固係提到有為被告向他人詢問「狐狸」，被告即與之
    討論所謂「狐狸」之相關事宜，經本院詢問證人丙○○、丁
    ○○，二人雖均稱狐狸就是狐狸，丙○○有賣狐狸給丁○○
    、丁○○再賣給被告之行為，丁○○並表明被告曾向伊買過
    狐狸，但就狐狸之事再訊問，被告卻先稱伊是介紹人家來跟
    丁○○買，又稱沒有向丁○○買過狐狸，二人說法顯然矛盾
    ，且若真係買賣狐狸及討論買賣品種，被告及丁○○大可於
    電話中直言，何來通訊內容所謂「同公司」、「門口都是黑
    的」等說詞？故丙○○、丁○○及被告等所稱「狐狸」顯然
    非指動物之狐狸。而丁○○於91年12月28日偵查中經檢察官
    詢問後，則明白表示其在91年12月20日下午2 時34分先打給
    丙○○之電話中所稱之狐狸即為槍枝，隔2 分鐘後再聯絡之
    耀輝即為槍枝買主，3 是指槍價格是25萬元扣3 萬元，5 是
    25萬元扣5 萬元，被告及辯護人就丁○○此段偵查中之陳述
    亦無意見，則被告與丁○○所稱之狐狸顯係槍枝亦堪加以認
    定。
  (三)惟查被告與丁○○於91年12月20日下午2 時36分電話中雖曾
    談論到槍枝之買賣，被告就槍枝之型號（黑的或白的）也表
    示沒有差別，然依該通電話內容，尚無從認定被告與丁○○
    2 人已就價金及交付時間達成協議，亦無法證明其後丁○○
    確已由丙○○處取槍彈後賣予被告，且警方更未曾於被告之
    住處或其他處所扣得任何槍彈，故並無任何證據證明被告已
    因此持有槍彈。而丙○○及丁○○因共同販賣槍彈行為固均
    遭判決有罪確定，但就丙○○有提供槍彈透過丁○○賣予被
    告之事，雖本院92年度重訴字第36號、臺灣高等法院高雄高
    分院92年度上重訴字第22號雖均有認定丙○○有將2 支槍枝
    及子彈透過丁○○賣予被告，但因丙○○上訴後，臺灣高等
    法院高雄高分院93年度上重更（一）字第21號判決則改認定
    並無證據證明丙○○有賣予槍彈予被告之行為，參以丁○○
    於上開警詢之證詞係表示已為丙○○及被告介紹成功買賣槍
    枝2 次，但除為丙○○否認外亦與丙○○警詢說詞不符，而
    丙○○與丁○○、丁○○與被告於91年12月20日下午2 時34
    分及91年12月20日下午2 時36分之電話通聯內容與公訴人所
    指二次販賣行為之時間亦不一致，丙○○測謊報告縱表示丙
    ○○就測謊所問問題有不實反應但該等問題均與被告是否曾
    買受槍彈無關、警員提出及本院92年度重訴字第36號案件審
    理時所勘驗之照片，縱可證明上開處所有擺設沙發（即與丁
    ○○警詢之一部分陳述相符），但均不足以積極佐證丁○○
    於警偵詢中所述丙○○2 次販賣槍彈予乙○等情確係真實，
    更無從證明被告已因此持有槍彈，故顯無任何證據為被告曾
    於91年11月某日及91年12月某日自丙○○處買得槍彈並加以
    持有之認定。
四、綜上所述，依公訴人所提之證據，既只能得出被告曾透過丁
    ○○欲向丙○○購買槍枝，但並無任何證據被告已因此持有
    有殺傷力之制式手槍及子彈，則公訴人所提出之證據或所指
    出之證明方法，尚不足為被告有罪之積極證明，或說明本院
    形成被告有罪之心證，此外並無其他證據足以認定之犯罪，
    被告被訴之犯罪事實，既屬不能證明，揆諸前開法條及判例
    意旨之說明，依法自應諭知無罪之判決。
據上論斷，應依刑事訴訟法第301 條第1 項，判決如主文。
本案經檢察官甲○○到庭執行職務。
中    華    民    國    97    年    5     月    7     日
                  刑事第九庭  審判長法  官  張世賢
                                    法  官  王奕勛
                                    法  官  黃紀錄
以上正本證明與原本無異。
如不服本判決應於收受本判決後10日內向本院提出上訴書狀，並
應敘述具體理由，如未敘述上訴理由者，應於上訴期間屆滿後20
日內補提理由書狀於本院（均須按他造當事人之人數附繕本）「
切勿逕送上級法院」。
中    華    民    國    97    年    5     月    7     日
                                    書記官  林志衡


司法院資訊處製作；財團法人民間司法改革基金會備份。
